臺灣新竹地方法院民事判決  
109年度簡上字第70號
上  訴  人  張宏銘  
被上 訴 人  王藝儒  
上列當事人間請求損害賠償事件，上訴人對於民國109年4月21日
本院新竹簡易庭109年度竹簡字第111號第一審判決不服提起上訴
，本院於民國109年12月23日言詞辯論終結，判決如下：
    主      文
上訴駁回。
第二審訴訟費用由上訴人負擔。
    事實及理由
一、被上訴人於原審起訴主張：上訴人於民國107年2月2日在盲
    人協會之LINE通訊軟體群組「竹塹小城」內，於被上訴人所
    轉傳祝福文字之留言下方直接留言「如果有人厚顏無恥到了
    極點，跟畜生有什麼兩樣呢」等語辱罵被上訴人，造成被上
    訴人身心受創，爰依民法侵權行為之法律關係請求上訴人賠
    償新臺幣（下同）20萬元等語。並答辯聲明：請求駁回上訴
    ，第一、二審訴訟費用由上訴人負擔。
二、上訴人則除與原審主張相同茲予引用外，另補稱：上訴人固
    緊接被上訴人所傳祝福文字下方留言，惟觀諸上訴人留言之
    全文乃「各位會員午安，大家用餐愉快喔；如果有人厚顏無
    恥到了極點，跟畜生有什麼兩樣呢」（下稱系爭留言），且
    系爭留言並未使用LINE「回覆」功能標註被上訴人之留言，
    則上訴人留言之對象應係群組中之全部會員，並非上訴人。
    又系爭留言內容係闡述厚顏無恥至極之人，與畜生並無兩樣
    ，乃上訴人對於人性所表示之見解，顯非針對被上訴人個人
    為評價，難認有何貶損被上訴人名譽可言。再者，「竹塹小
    城」群組成員雖有2、30人，然被上訴人並未提出相關事證
    證明該群組成員已見聞系爭留言，並知悉所指涉之人即為被
    上訴人，則被上訴人之社會評價自不因上訴人發表系爭留言
    而產生貶抑減損之作用。退步言之，縱認上訴人發表之系爭
    留言係針對被上訴人，系爭留言亦係上訴人就被上訴人對於
    新竹市盲人協會所為侵占、偽造文書等不法行為，表示自己
    之見解或立場，屬含有主觀價值判斷之意見表達。倘鈞院仍
    認上訴人應予賠償，然原審所認定之賠償金額亦屬過高，應
    予酌減。爰聲明：㈠原判決不利於上訴人部分廢棄。㈡上開廢
    棄部分，被上訴人於第一審之訴駁回。㈢第一、二審訴訟費
    用由被上訴人負擔。
三、本院之判斷：
（一）按因故意或過失，不法侵害他人之權利者，負損害賠償責
      任；不法侵害他人之身體、健康、名譽、自由、信用、隱
      私、貞操，或不法侵害其他人格法益而情節重大者，被害
      人雖非財產上之損害，亦得請求賠償相當之金額，民法第
      184第1項前段及第195條第1項前段分別定有明文。次按侵
      權行為法上所稱侵害他人之「名譽」，係指對他人就其品
      行、德行、名聲、信用等的社會評價，名譽有無受損害，
      應以社會上對個人評價是否貶損作為判斷之依據。民法上
      名譽權之侵害，其行為不以廣佈於社會為必要，僅使第三
      人知悉其事，亦足當之（最高法院90年台上字第646號判
      例意旨參照）。至侵害名譽權之行為，當不以直接之方法
      為限，倘以間接之方法，例如藉字裡行間之意義使他人因
      該影射而受名譽之損害，亦屬之。又名譽為人格之社會評
      價，名譽有無受侵害，應以社會上對其評價是否貶損以為
      斷。刑法上妨害名譽罪之成立，固以公然侮辱或意圖散佈
      於眾而指摘或傳述足以毀損他人名譽之事為要件，惟在民
      法上，若已將足以毀損他人名譽之事表白於特定第三人，
      縱未至公然侮辱之程度，且無散布於眾之意圖，亦應認係
      名譽之侵害，蓋既對於第三人表白足以毀損他人名譽之事
      ，則其人之社會評價，不免因而受有貶損（最高法院86年
      度台上字第305號判決意旨參照）。再者，言論可分為「
      事實陳述」及「意見表達」，前者有真實與否之問題，具
      可證明性，行為人應先為合理查證，且應以善良管理人之
      注意義務為具體標準，並依事件之特性分別加以考量，因
      行為人之職業、危害之嚴重性、被害法益之輕重、防範避
      免危害之代價、與公共利益之關係、資料來源之可信度、
      查證之難易等，而有所不同；後者乃行為人表示自己之見
      解或立場，屬主觀價值判斷之範疇，無真實與否可言，行
      為人對於可受公評之事，如未使用偏激不堪之言詞而為意
      見表達，可認係善意發表適當評論者，不具違法性，非屬
      侵害他人之名譽權，即不負侵權行為之損害賠償責任（最
      高法院99年度台上字第792號判決參照）。準此，行為人
      縱係對可受公評之事項為意見表達，但若其係使用足以貶
      損他人在社會上評價之偏激不堪言詞為之，亦具違法性，
      仍應對他人負擔侵權行為之損害賠償責任。
（二）經查，兩造同為LINE通訊軟體「竹塹小城」群組之成員，
      上開群組於109年2月2日之訊息內容業經本院當庭勘驗如
      下（見本院卷第82頁）：
      一、竹塹小城群組日期及時間為2018年2月2日五。
      二、第一則訊息為「邱素雲」傳送、時間為06：10。
      三、第二則訊息為「不明」傳送、時間為09：48。
      四、第三則訊息為被上訴人所傳送如原審卷第15頁上開照
          片之內容、時間為10：22。
      五、第四則訊息為上訴人所傳送如原審卷第15頁下方照片
          之內容、時間為12：10。
      六、第五則訊息為上訴人所傳送、內容為「今晚溫度開始
          下降大家要加衣物注意保暖喔」、時間為12：11。
      七、第六至十四則內容為「月」所傳送之照片，時間為12
          ：12至12 ：13 。
      八、第十五則為被告所傳送、內容為「麻煩有在醫院小站
          工作的會員請告知工作人員帳目要記清楚，以便日後
          需要時可以查看；在麻煩告知理監事們，如果要動用
          小站的現金請照程序不要自己的名字被利用」、時間
          為12：18。九、竹塹小城群組時間為2018年2 月3 日
          至2 月6 日均未有如原審卷第15至16頁照片之內容。
          依上開訊息內容可知，第四則上訴人所傳送之「如果
          有人厚顏無恥到了極點，跟畜生有什麼兩樣呢」之訊
          息係接續於被上訴人所傳送之第三則內容之後，期間
          並無他人傳送訊息；佐以當時上訴人認被上訴人對於
          新竹市盲人協會涉犯侵占、偽造文書等罪嫌，並於10
          7年間對被上訴人提出告訴（參原審109年3月10日筆
          錄及訴理由狀，見原審卷第46頁、本院卷第37頁），
          足認兩造當時已有嫌隙，上訴人之留言若非意有所指
          ，何以於該則訊息之後均無相關類似之意見表達，顯
          然該留言有回覆被上訴人之意思。又上訴人使用「厚
          顏無恥到了極點，跟畜生有什麼兩樣」此偏激不堪之
          言詞作為意見表達，衡諸社會上一般人之通念，顯含
          有輕蔑、嘲諷、鄙視之意，足使被上訴人精神上、心
          理上感覺難堪，並使被上訴人在社會上之評價、人格
          及名譽受到貶抑，已超越合理評論之範疇，欠缺適當
          性，不得認為係以善意發表言論或非情節重大而得阻
          卻違法，上訴人執此抗辯，要無可採。上訴人於多數
          人得共見共聞之群組發表上開言論，係不法侵害被上
          訴人之名譽權，自應對被上訴人負侵權行為損害賠償
          責任。
（三）次按名譽權被侵害者，關於非財產上之損害，加害人雖亦
      負賠償責任，但以相當之金額為限，所謂相當，自應以實
      際加害情形與其名譽影響是否重大，及被害者之身份地位
      與加害人經濟狀況等關係定之；及慰藉金之賠償須以人格
      權遭遇侵害，使精神上受痛苦為必要，其核給之標準因與
      財產上損害之計算不同，然非不可斟酌雙方身份資力與加
      害程度，及其他各種情形核定相當之數額（最高法51年台
      上字第223號判例意旨可資參照）。本院審酌被上訴人為
      高職畢業，目前沒有工作，107年度所得總額為26萬餘元
      ，名下無財產；上訴人為二專畢業，目前做按摩師，107
      年度所得總額為81萬餘元，名下無財產，業經兩造分別於
      本件中陳述明確，且有兩造之稅務電子閘門財產所得調件
      明細表附卷可稽，暨衡量兩造身分、地位、經濟狀況、群
      組成員約30人，上訴人迄未向被上訴人表示歉意等一切情
      狀，認原審判決上訴人應給付被上訴人精神慰撫金3萬元
      ，並無過高，洵屬正當。
（四）末按給付無確定期限者，債務人於債權人得請求給付時，
      經其催告而未為給付，自受催告時起，負遲延責任。其經
      債權人起訴而送達訴狀，或依督促程序送達支付命令，或
      為其他相類之行為者，與催告有同一之效力；遲延之債務
      ，以支付金錢為標的者，債權人得請求依法定利率計算之
      遲延利息；應付利息之債務，其利率未經約定，亦無法律
      可據者，週年利率為百分之5，民法第229條第2項、第233
      條第1項前段、第203條分別定有明文。本件係屬侵權行為
      損害賠償之債，無確定期限，並係以支付金錢為標的，則
      依上揭法律規定，被上訴人就上訴人應給付之金額部分，
      請求自原審第一次調解期日即109年3月10日起至清償日止
      ，按法定利率即年息5%計算之利息，自屬有據。
四、綜上所述，被上訴人依侵權行為法律關係，請求上訴人賠償
    精神慰撫金3萬元，及自109年3月10日起至清償日止，按年
    息5%計算之利息，洵屬有據，應予准許，逾此範圍之請求，
    則無理由，應予駁回。原審就上開應准許部分，命上訴人如
    數給付，並為假執行之宣告，尚無不合。上訴意旨指摘原判
    決不當，求予廢棄改判，為無理由，應予駁回。
五、本件事證已臻明確，兩造其餘攻擊、防禦方法及舉證，經本
    院審酌後，認對於判決結果均無影響，爰不一一論述，併此
    指明。
六、據上論結，本件上訴為無理由，依民事訴訟法第436條之1第
    3項、第449條第1項、第78條，判決如主文。
中    華    民    國    110    年    1    月    13    日
                  民事第二庭  審判長法  官  彭淑苑
                                    
　　　　　　　　　　　　　　　　　　法  官  周美玲
                                    
　　　　　　　　　　　　　　　　　　法  官  傅伊君
以上正本係照原本作成。　　　　　　　　　　　　　　　　　
本判決不得上訴。
中    華    民    國    110    年    1    月    13    日
　　　　　　　　　　　　　　　　　　書記官  李勻淨